臺灣高等法院刑事裁定　　　　　　　　 96年度交抗字第287號
抗　告　人
即　異議人
即受處分人　甲○○
上列抗告人因違反道路交通管理處罰條例事件，不服臺灣基隆地
方法院交通法庭，中華民國96年 3月20日所為裁定（96年度交聲
字第23號），提起抗告，本院裁定如下：
    主  文
抗告駁回。
    理  由
一、按汽車駕駛人，於鐵路、公路車站或其他交通頻繁處所，違
    規攬客營運，妨害交通秩序者，處新臺幣1,500元以上3,000
    以下罰鍰，併記違規點數 1點，道路交通管理處罰條例第38
    條第1項前段、第63條第1項第1款分別定有明文。
二、原裁定略以：異議人於民國（下同）96年 1月17日上午10時
    55分，在基隆市○○路 145號前（裁決書暨舉發通知單均誤
    繕其違規地址為異議人遭攔停之「基隆市○○路 137號前」
    ）之公路車站，違規攬客營運致妨害交通秩序，員警見狀，
    遂在「基隆市○○路 137號前」攔截異議人並據以製單舉發
    等情節，業經證人張瑞麟即本案舉發員警到庭結稱：「（案
    發當時執行何勤務？）我當時與巡官執行交通稽查勤務，我
    們先前已經開車經過信二路，並且開了 1張違規攤販的罰單
    ，當時就有看見異議人駕駛計程車在公車站牌前違規攬客，
    我們開了攤販罰單後，繞了 1圈，又駛回信二路現場，當時
    公車站牌前停了3輛計程車，異議人的計程車停在第3輛的位
    置，即如我今日提出現場平面圖的丙車位置（庭呈現場平面
    圖附卷），當時異議人計程車內已經有 3位乘客在內，異議
    人則離車攬客，現場並見到第 4名女乘客正在上車，我們便
    把巡邏車直接開到甲車即第 1輛計程車前停放，由巡官下車
    要攔異議人駕駛的計程車（當時因異議人看見我們巡邏車經
    過，便趕緊上車並有駛離現場的跡象），但異議人駕駛車輛
    直接駛離，巡官沒有攔到他，是因為當時我人已經站在信二
    路 137號前的馬路中間，異議人沒有辦法直接通過，所以才
    停車，我們便依法告發。而且當天不只告發異議人 1人，並
    有告發平面圖所示的甲車（告發的法條與異議人相同）及乙
    車（因乙車當時車內並無乘客，所以只有告發他違規停車）
    」、「（你攔停異議人後，當場有無留下乘客資料？）攔停
    異議人人、車後，因異議人一度表示拒絕簽名，所以我便當
    場要求乘客留下年籍資料，異議人見我要乘客留資料，便稱
    他願意簽名確認，我見異議人願意簽名，所以就於異議人簽
    名後，放行異議人人、車，未再要求乘客留資料。至於當日
    一併舉發的甲車，因為司機表示簽名確認，所以也沒有留乘
    客資料，乙車則是告發違規停車，車內無乘客」等語（見原
    審訊問筆錄第2-3頁）明確，並有當庭提出之現場圖1紙、基
    隆市警察局第二分局警備隊所補具之現場照片 6張，足見異
    議人確有於96年1月17日上午10時55分，在基隆市○○路145
    號前之「交通頻繁公路站牌範圍」攬客營運之違規事實，原
    處分機關爰引首開規定，對異議人裁處罰緩新台幣1500元，
    記違規點數 1點，於法並無違誤。而異議人聲明異議徒以舉
    發員警誤將攔停查獲之「基隆市○○路 137號」誤書為本案
    違規地點，復誤將計程車繕寫「計『乘』車」等情詞，強辯
    其遭員警設詞入罪云云，尚無足取，乃裁定駁回異議人之異
    議云云。
三、本件抗告意旨略以：
  (一)異議人申訴違規地點及違規事實不正確，已由原審及張姓員
    警證實信二路 137號非交通繁忙之公車站牌，也證明員警開
    單亂填地點及理由，有證片為證。
  (二)異議人告知原審法官，當天在信二路 145號客人攔車，所以
    在145號載客，證人張瑞麟員警到庭證稱異議人是在145號公
    車站牌違規攬客，而原審法官對於載客與攬客是一樣的，計
    程車載客只要地點合法即可，但攬客是完全不一樣，而 145
    號離公車站牌有17公尺，信二路為雙車道單行道，兩側並有
    劃停車格，非交通繁忙處，公車站牌前後10公尺不能臨停，
    但 145號離公車站17公尺，臨時載客有何違規？
  (三)張姓員警說公車站牌前有甲、乙計程車停放，異議人第 3輛
    丙車若一台車5公尺計算，甲、乙兩車就10公尺，那第3輛異
    議人之車也在10公尺以外，員警不能因前方有兩輛計程車公
    車站違停，即認定所有計程車都違規。
  (四)從異議人所拍現場照片，及實地丈量，無論137號及145號均
    無所謂交通繁忙之公車站牌。原審法官接受第二分局警備隊
    所提供6張現場照片認定145號為交通繁忙之公車站牌，與實
    際事實不符，可能照片角度誤導原審法官。
  (五)原審裁定所提違規地點，都是合法地點，而違規攬客，從頭
    到尾並無客人檢舉，是員警自己所認為的。
四、經查：
  (一)證人即本案舉發員警張瑞麟於原審審理時證稱：「（案發當
    時執行何勤務？）我當時與巡官執行交通稽查勤務，我們先
    前已經開車經過信二路，並且開了 1張違規攤販的罰單，當
    時就有看見異議人駕駛計程車在公車站牌前違規攬客，我們
    開了攤販罰單後，繞了 1圈，又駛回信二路現場，當時公車
    站牌前停了3輛計程車，異議人的計程車停在第3輛的位置，
    ‧‧‧當時異議人計程車內已經有 3位乘客在內，異議人則
    離車攬客，現場並見到第 4名女乘客正在上車，我們便把巡
    邏車直接開到甲車即第 1輛計程車前停放，由巡官下車要攔
    異議人駕駛的計程車，但異議人駕駛車輛直接駛離，巡官沒
    有攔到他，是因為當時我人已經站在信二路 137號前的馬路
    中間，異議人沒有辦法直接通過，所以才停車，我們便依法
    告發。而且當天不只告發異議人 1人，並有告發平面圖所示
    的甲車（告發的法條與異議人相同）及乙車（因乙車當時車
    內並無乘客，所以只有告發他違規停車）」等語，顯然指述
    異議人乃長時間停留該處攬客（按第一次經過信二路時即見
    到異議人在攬客），並有下車攬客之情形，而衡以一般路邊
    攔停計程車載客，通常車輛無須長時間停留該處，且司機除
    遇有客人攜帶行李需開啟後車廂或客人行動不便等，始會下
    車協助，惟本件異議人計程車內已先有 3名乘客，若確屬同
    行，亦不會置行動不便者不顧而先行上車，故異議人倘係經
    上開 4人路邊攔停載客，亦應無下車之必要，足認警員所稱
    異議人在該處下車攬客等語，應屬實在。
  (二)又依原審附卷現場照片所示，該公車站牌處顯有多人在等待
    公車，而異議人於本院所提出現場照片縱係下雨，亦有 3人
    在該公車站牌處等待，而本件異議人被舉發違規時，乃同時
    有 3輛計程車在該處攬客，顯見該公車站牌乃搭車人潮聚集
    ，為公車往來載客頻繁要道，自屬交通繁忙之處所。而稽以
    此處若准公車（大眾交通工具）以外之營業小客車任意停留
    該處攬客，除增加該處交通負擔外（按本件同時有 3輛計程
    車在該處攬客，已阻礙該處交通順暢），亦會因其攬客行為
    影響旅客上下公車之秩序，故法予禁止。又「汽車駕駛人，
    於公路車站之交通頻繁處所，違規攬客營運，妨害交通秩序
    者」，並不以公車站牌前後10公尺內攬客為要件，異議人將
    「公車站牌前後10公尺不能臨停」之規定，認定係本件違規
    之要件而提起抗告，容有誤會。是本件不因異議人係處於第
    3 輛車，已距公車站牌一點距離而有不同。從而，原裁定乃
    認原處分機關依道路交通管理處罰條例第38條第 1項、第63
    條第1項之規定，裁處異議人罰鍰新台幣1,500元，記違規點
    數 1點，於法並無不合，而駁回異議人之異議，經核並無不
    當。是異議人仍執前詞提起抗告，為無理由，應予駁回。
五、據上論結，應依道路交通案件處理辦法第26條，刑事訴訟法
    第413條前段，裁定如主文。
中　　華　　民　　國　　96　　年　 　5　　月　　31　　日
　　　　　　　　　刑事第一法庭審判長法　官  蔡  長  溪
　　　　　　　　　　　　　　　      法　官  林  俊  益
　　　　　　　　　　　　　　　      法　官  陳  春  秋
以上正本證明與原本無異。
不得再抗告。
                                    書記官  李  家  敏
中　　華　　民　　國　　96　　年　　6 　　月　　6 　　日
